臺灣高雄地方法院刑事判決　　　　　　　　　　　　　九十一年度訴字第九六八號
　　公　訴　人　臺灣高雄地方法院檢察署檢察官
　　被　　　告　甲○○
右列被告因偽造文書等案件，經檢察官提起公訴（九十一年度偵字第二八八一號），
本院判決如左：
    主  文
甲○○連續行使偽造私文書，足以生損害於他人，處有期徒刑肆月，如易科罰金，以
佰元折算壹日，緩刑貳年。
偽造之簽帳單（一式二聯）上偽造之「乙○○」署押共貳枚，扣案之荷蘭銀行卡號0
000000000000000號信用卡上偽造之「乙○○」署押壹枚，均沒收。
    事  實
一、甲○○於民國九十一年一月間某日，見其同事乙○○之皮包置放於車上，乃記下
    乙○○之身分證資料及其荷蘭銀行信用卡（卡號00000000000000
    00）卡號。甲○○乃以電話向荷蘭銀行謊稱其為乙○○本人，前開信用卡毀損
    要求補發新卡，並變更乙○○之通訊地址為高雄縣鳳山市○○路三七三巷五號，
    荷蘭銀行信以為真實，隨即補發新卡，並寄至高雄縣鳳山市○○路三七三巷五號
    。甲○○於九十一年二月一日取得上開新信用卡後，即意圖為自己不法之所有，
    並基於詐欺取財及偽造私文書持以行使之概括犯意，先在上開信用卡背面偽造「
    乙○○」之署押一枚，表示其為持卡人乙○○本人而偽造私文書，足以生損害於
    乙○○，並於翌（二）日上午十時二十分許，持該信用卡至高雄市前鎮區○○○
    路六八八號「金銀島購物中心」之特約商店，購買皇家禮炮二十一年威士忌禮盒
    六盒，價金合計新台幣（以下同）一萬二千四百七十四元，結帳時，甲○○出示
    其冒名領取之信用卡持以向店員表示其係乙○○本人，欲以刷卡簽帳方式付款，
    致「金銀島購物中心」之收銀員楊雅慧陷於錯誤，誤以為甲○○係「乙○○」本
    人，而允甲○○簽帳消費，甲○○復於消費簽帳單上，偽簽「乙○○」之署押共
    二枚，偽造不實簽帳單（一式二聯者一份由持卡人留存、一份由商店留存以向銀
    行請款；一式三聯者另一份由商店自行留存，本案為二聯式簽帳單）之私文書後
    ，持交楊雅慧，以主張收到商品，同意以該信用卡付款之意思表示，行使前開偽
  造之簽帳單，致「金銀島購物中心」陷於錯誤，而交付甲○○所購買之前開威士
    忌禮盒，足以生損害於「金銀島購物中心」、荷蘭銀行及乙○○，得手後，甲○
    ○復於同（二）日上午十時三十五分許再進入「金銀島購物中心」，欲以相同手
    法詐購皇家禮炮二十一年威士忌禮盒十五盒，價金為二萬八千三百五十元，甲○
    ○再度行使前開冒領之信用卡向收銀員陳婉青表示其係乙○○本人，欲以刷卡簽
    帳方式付款，因陳婉青要求核對身分證，惟甲○○表示未攜帶身分證，陳婉青立
    即請「金銀島購物中心」之業務人員程維賢處理，並向荷蘭銀行查詢，發現上情
    後，報警處理，甲○○始未詐得該威士忌禮盒十五盒。
二、案經高雄市政府警察局前鎮分局移送臺灣高雄地方法院檢察署檢察官偵查起訴。
    理  由
一、右揭犯罪事實，業據被告甲○○分別於警訊、偵訊及本院審理中坦承不諱（見警
    卷第一、二頁，偵卷第十一頁，本院九十一年四月二十四日審判筆錄），核與被
    害人乙○○於警訊及本院審理中指訴之情節相符，並經證人即「金銀島購物中心
    」之收銀員楊雅慧、陳婉青、證人程維賢於警訊中證述之情節相符，此外，並有
    被告甲○○偽造之簽帳單簽帳單影本一張、統一發票一張、銷貨明細二張、信用
    卡消費明細一張附於警卷可按，及被告甲○○冒名向荷蘭銀行要求補發之卡號0
    000000000000000號之信用卡及被害人乙○○原有之同卡號信用
    卡各一枚扣案可資佐證，被告甲○○之自白與事實相符，自可採為認定事實之證
    據，本件事證明確，被告甲○○之犯行堪以認定。
二、按信用卡簽帳單具有持卡人與特約商店之交易契約書性質，並具有持卡人經由收
    單銀行請求發卡銀行撥款之請求書或指示文件之性質，持卡人於該簽帳單上簽名
    ，即表示確認消費金額無誤及負責之意，是該簽帳單之性質應屬刑法上之私文書
    ，又信用卡係以電磁紀錄藉由電腦之處理，足以表示發卡銀行授權持卡人得向特
    約商店行使該信用卡交易之意思，持卡人必須在信用卡上簽名表示其為持卡人本
    人，方可使用，是被告在信用卡背面上偽造「乙○○」署押一枚，表示其為真正
    持卡人亦係偽造私文書，是被告甲○○持冒名領取之被害人乙○○信用卡，至「
    金銀島購物中心」，表示其為乙○○本人，偽造簽帳單購物消費，第一次詐得財
    物，第二次為收銀員識破，而未詐得財物，核其所為，係犯刑法第二百十六條、
    第二百十條行使偽造私文書罪及第三百三十九條第一項之詐欺取財既遂罪、第三
    百三十九條第三項、第一項之詐欺取財未遂罪。被告甲○○第二次欲購買威士忌
    禮盒十五盒，藉刷卡憑以付款之行為，因遭「金銀島購物中心」業務人員程維賢
    視破，而未盜刷成功，亦未因此而詐得財物，故其此部分所犯之詐欺犯行應止於
    未遂階段，公訴人認已達既遂程度，尚有誤會。被告甲○○先後多次行使偽造私
    文書及詐欺既遂及未遂犯行，均時間緊接，所犯基本構成要件各自相同之罪名，
    顯均係出於概括之犯意為之，為連續犯，爰依刑法第五十六條之規定論以行使偽
    造私文書及詐欺取財既遂一罪。被告甲○○於簽帳單及信用卡上各偽造「乙○○
    」署押各一枚之行為，係偽造私文書之部分行為，另偽造私文書後進而持以行使
    ，其偽造私文書之低度行為應為行使偽造私文書之高度行為所吸收，均不另論偽
    造署押及偽造私文書罪。被告甲○○所犯上開行使偽造私文書罪與詐欺既遂罪二
    罪間，有方法結果之牽連關係，應從一重之行使偽造私文書罪處斷。審酌被告甲
    ○○冒名持卡消費，圖謀不法財物，其行為實足以破壞信用卡金融交易秩序，惟
    念其等前均無犯罪紀錄，有本院被告院內索引卡紀錄表、台灣高等法院被告全國
    前案紀錄表在卷可考，素行尚佳，且犯後坦承罪行，深具悔意，並已將盜刷之金
    額全數繳付荷蘭銀行，有第一商業銀行自動櫃員機交易明細表影本一紙附卷可稽
    ，被害人乙○○於本院審理中亦陳明原諒被告，不再追究（本院九十一年四月二
    十四日審判筆錄），犯罪態度良好等一切情狀，量處如主文所示之刑，並諭知易
    科罰金之折算標準。又被告甲○○前未曾受有期徒刑以上刑之宣告，有臺灣高等
    法院被告全國前案紀錄表一份在卷可稽，因一時失慮，偶罹刑典，事後已坦承犯
    行，並賠償被害人荷蘭銀行之損失，已如前述，深具悔意，經此刑之宣告後，應
    知警惕而無再犯之虞，本院因認暫不執行其刑為當，予以宣告緩刑二年，用啟自
    新。偽造之簽帳單（一式二聯）上偽造之「乙○○」署押共二枚，扣案之荷蘭銀
    行卡號0000000000000000號信用卡上偽造之「乙○○」署押一
    枚，均應依刑法第二百十九條規定宣告沒收。至被告甲○○所偽造之上揭簽帳單
    一式二聯，業經被告甲○○行使交由「金銀島購物中心」收執，「金銀島購物中
    心」發現盜刷時亦未將客戶收執聯部分交還被告，業經被告甲○○陳明在卷，故
    該偽造之簽帳單應非屬被告所有之物，另扣案之荷蘭銀行卡號00000000
    00000000號信用卡一張，係被告冒乙○○之名向該銀行申請領用之物，
    所有人亦為發卡銀行，應發還被害人或發卡銀行，亦非被告所有之物，爰均不宜
    併予沒收，附此敘明。
據上論斷，應依刑事訴訟法第二百九十九條第一項前段，刑法第五十六條、第二百十
六條、第二百十條、第三百三十九條第一項、第五十五條、第二百十九條、第四十一
條第一項、第七十四條第一款，罰金罰鍰提高標準條例第一條前段、第二條，判決如
主文。
本案經檢察官朱秋菊到庭執行職務。
中      華      民      國    九十一    年      五      月      三      日
                                  臺灣高雄地方法院刑事庭
                                      法  官    涂裕洪
右正本證明與原本無異。
如不服本判決，應於判決送達後十日內，向本院提出上訴狀。
                                      書記官    賴佳慧
中    華    民    國      九十一      年      五      月      九      日
附錄本判決論罪法條：
刑法第二百十條
偽造、變造私文書，足以生損害於公眾或他人者，處五年以下有期徒刑。
刑法第二百十六條
行使第二百十條至第二百十五條之文書者，依偽造、變造文書或登載不實事項或使登
載不實事項之規定處斷。
